【裁判字號】    89,訴,2275
【裁判日期】    900718
【裁判案由】    給付貨款
【裁判全文】
臺灣高雄地方法院民事判決  八十九年度訴字第二二七五號
    原      告  坤穎企業有限公司
    法定代理人  王錦炫
    訴訟代理人  劉汶洋
                黃寶臺
    被      告  唯翔營造有限公司
    法定代理人  紀淑華
    複代理人    黃椿琪
右當事人間給付貨款事件，本院判決如左：
    主      文
原告之訴及假執行之聲請均駁回。
訴訟費用由原告負擔。
    事      實
甲、原告方面：
一、聲明：（一）被告應給付原告新台幣二百零二萬四千五百零一元及自起訴狀繕本
    送達翌日起至清償日止，按年息百分之五計算之利息。（二）訴訟費用由被告負
    擔。（三）原告願供擔保為假執行。
二、陳述：
（一）被告承攬雲林縣麥寮六輕工地之工程承作，於民國八十七年十二月間陸續向同
      年八月底，向原告以電話訂購瀝青混凝土、瀝青砂及工料施工於台塑公司六輕
      麥寮廠，貨款計新台幣（下同）二百零二萬四千五百零一元，原告均依約給付
      上開原料，並由六輕工地過磅交貨入場且工地簽收足憑，復由原告於八十八年
      二月二十六日、三月十五日及三月十七日開立統一發票，交予被告憑以報稅，
      惟上開價金被告迄今未依約給付原告，按「買受人對於出賣人，有給付約定價
      金及受領標的物之義務」民法第三百六十七條著有明文。出賣人即原告業已依
      買賣契約支付標的物，而買受人即被告其對待給付之主給付義務，應為支付價
      金，換言之，買受人之義務應為交付約定之價金及受領所買之標的物。是以，
      被告迄今未能依債務之本旨，提出買賣價金之給付予原告，被告業已違反其買
      受人之義務，準此，原告乃本於賈賣契約之貨款給付請求權，用為提起本訴之
      請求權規範基礎。從而，爰依民事訴訟法第二百四十四條，第二百六十五條之
      請求被告依約支付價金。
（二）被告已於訴訟中提呈下列書證，以證明被告為買受人之事實。
    1.台塑企業麥寮廠地磅單及交貨單影本各七七十九紙，查台塑麥寮六輕工地，管
      制森嚴，舉凡材料請購，過磅及進出，除須由材料供應商（對台塑公司而言）
      事先填單申請並編號請購外，於材料交貨入廠、過磅簽收等程序，一律有廠區
      警衛全程值司監督，故依上開交貨單記載所示，被告唯翔公司乃本件材料之供
      應商（對工程業主台塑公司而言）及收料廠商（對原告而言），從而被告向原
      告訂貨收料並向業主台塑公斯供料承作，鐵證如山。
    2.統一發票影本五紙。查原告依約交付被告混凝土等原料計一一九六六點三噸後
      ，原告即依被告指示分別開立以被告公司為買受人，並載明買受人統一編號0
      0000000之統一發票五紙，並經被告持以報稅，向稅捐機關申報為該公
      司八十八年度之進貨憑證（此業據被告於審理時自認）。從而本件之買受人再
      次於統一發票中證明屬實，蓋被告公司之統一編號，猶如自然人之身分證字號
      ，若非被告公司告知，原告吳從得悉並填列於統一發票中。綜合以上證據資料
      顯示，原告主張被告為買受人，業據適切舉證證明。
（三）被告辯稱本件瀝青混凝土之買受人為其下包萬翔工程有限公司（下稱萬翔公司
      ），要矚不實，卷附提出與萬翔公司訂立之工程合約書應為臨訟捏造之不實文
      件，因萬翔公司核准設立登記日期為八十七年四月二十九日，被告公司如何於
      萬翔公司尚未設立之前即八十七年三月一日與尚未存在之公司訂立工程合約書
      ，將本件瀝青舖設工程轉包予萬翔公司施作？且該工程合約書倒數第二頁之工
      程合約項目單價數量表項次三記載：瀝青混凝土每噸單價為六百元，惟原告公
      司係以每段六百五十元出售，倘依被告所言，買受人係萬翔公司而非唯翔公司
      ，則萬翔公司以每噸六百五十元買，而以每噸六百元向唯翔公司請款，若加計
      保煌實業股份有限公司及坤穎企業有限公司部分（本院八十九年度訴字第二二
      五七號審理中），則萬翔工豈非以每噸虧本五十元施作？足證被告所辯不實。
      又萬翔公司之營業項目雖多達十二大項，然公司業務範圍並無「瀝青混凝土製
      造加工、買賣業務」或「土木建築工程承攬業務」等項目，且由中央健保局高
      憑分局函覆高雄地方法院有關萬翔公司為其員工投保全民健保之保險單所示，
      含該公司負責人王聖翔在內，萬翔公司不過三名職工，萬翔公司在無經營業務
      、無施工設備、無充足人力之情況下，如何向唯翔公司承包本件系爭工程？買
      受人之義務應為交付約定之價金及受領所買之標的物，是以被告迄今未能依債
      務本旨，提出買賣價金之給付原告，被告業已違反其買受人之義務。
三、證據：提出地磅單及交貨單影本各七十九紙、估價單影本二份、統一發票影本五
    張、存證信函二份、唯翔營造有限公司變更登記表影本一份、萬翔公司設立登記
    事項電腦查詢表影本一份、高雄市政府營利事業登記證影本一份、經濟部公司執
    照影本一份等為證。
乙、被告方面：
一、聲明：如主文所示。
二、陳述：
（一）本件原告起訴主張被告於民國八十七年十二月間向原告購買瀝青混凝等貨品，
      施工於台塑公司六輕麥寮廠貨款計新台幣二百零二萬四千五百零一元，經原告
      屢次催討，被告均置之不理云云，查右述主張，皆因原告見向萬翔公司索債無
      門，擬將付款責任轉嫁被告之妄詞，均非實在：
    １、按當事人主張有利於己之事實者，就其事實有舉證之責任，民事訴訟法第二
        七七條定有明文；又原告於其所主張之起訴原因，不能為相當之證明，而被
        告就其抗辯事實，已有相當之反證者，當然駁回原告之請求，最高法院十九
        年上字第一０三號著有判例。次按，統一發票僅係政府稽核營業人銷售額之
        一種憑證，為防止逃漏營業稅款，並控制稅源，並非證明買賣契約或當事人
        之文件（最高法院八十一年度台上字第四四三號判決參照），本件原告雖主
        張被告曾受領原告公司所開出之發票用以報稅，參諸上述判決意旨，統一發
        票並不能當然做為證明買賣契約存在之文件。
    ２、原告所提出之交貨單，其上之簽收人，被告均否認為被告公司之員工，而地
        磅單亦僅係貨物進出時過磅之憑據，故原告所提出之交貨單及地磅單，至多
        僅能證明其曾送交貨物至麥寮六輕工地，尚不足證明兩造有買賣關係存在。
        況且該出貨單上「唯翔出貨單」之印文印章亦非被告所制作交付萬翔公司，
        業據被告否認，且為證人王聖翔證述是台塑公司以簽約廠商名稱統一製作，
        自亦不得憑此即以該出貨單為兩造間買賣契約存在之憑證，本不待言。
    ３、證人萬翔公司之負責人王聖翔亦八十九年十月四日  鈞院證述，系爭買賣契
        約「我和唯翔公司簽訂瀝青工程，然後再轉包出去。材料及人工由我負責。
        由我授權工地主任以我公司名義和保煌公司叫貨。交貨單是台塑公司以簽約
        廠商名稱統一製作。唯翔出貨單之印章是台塑公司統一刻製作憑證的。以前
        曾付款與保煌公司。保煌公司知道是我們叫貨的。工程款是由公司會計部分
        和廠商結算。以前不認識保煌公司。」，且原告所陳交貨單上簽收之人為吳
        財發及曾永隆等人，其中吳財發確為萬翔公司之員工，業經  鈞院簡易庭八
        十九年度鳳簡字第六七七號民事判決「經向中央健康保險局高屏分局調取萬
        翔公司自民國八十七年四月廿九日起至八十八年十二月卅一日止為員工參加
        全民健保之異動資料，亦得知訴外人萬翔公司確曾為吳財發申請參加全民健
        保，此有萬翔公司全民健保異動明細表一份在卷可憑，故吳財發為萬翔公司
        之員工之事實，亦堪認定。」而曾永隆為王聖翔之親屬，原告亦迄未舉證其
        為被告之員工，且查  鈞院另案八十九年度訴字第二二七五號中亦依被告聲
        請向中央健保局查詢被告公司八十七年一月至八十八年十二月間員工投保全
        民健保明細表中，亦無曾永隆等在出貨單上簽署之人員姓名，足證該出貨單
        並非被告員工簽署。
    ４、又本件被告與萬翔公司間之系爭工程合約確屬真實，原告僅憑其片面臆測，
        遽謂係臨訟杜撰，實無可採。蓋被告所提如附證萬翔工程有限公司就系爭工
        程向被告申領瀝青鋪設工資之請款單及被告付予工資款項之支票及萬翔公司
        交付被告報稅之統一發票影本憑證皆屬八十八年二月間已發生之事實，尤其
        上述票據兌現及統一發票申報紀錄更屬不可能偽造之事實，且其項目、數量
        、金額皆與被告所提合約相符，足證系爭合約為真實。況依該合約之記載，
        係將瀝青材料價格分為Ａ級料（每噸六五０元）及Ｂ級料（每噸六００元）
        並與鋪設工資（每噸二００元）逐項分別記載若以工、料合計每噸即為八五
        ０元或八００元，萬翔公司縱然對其進料成本有所低估，但仍可由其工資彌
        平，仍有盈利，否則若不履約反要面臨違約賠償，更不划算！反面言之，苟
        被告欲與萬翔公司事後偽立契約，只須將工料合併計價，簡單填寫八五０元
        或八００元亦可，又何必如此細分詳載，反而自暴其短？足證該合約訂立當
        時，確無任何虛偽情事，且系爭合約確係八十七年三月間真實訂立無疑。此
        亦據右陳  鈞院八十九年度鳳簡字第六七七號判決所同認。
    ５、末查，原告於系爭工程中，其貨料買賣確係與萬翔公司為之，除已據王聖翔
        證述明確外，原告於八十九年九月二十五日庭訊自陳「王聖翔為承包人沒錯
        ，但以唯翔名義為之。參諸前述吳財發、王惠濱等人確實為萬翔公司員工，
        可證王聖翔所述「坤穎公司的貨是由我的萬翔公司工地主任訂貨」屬實。此
        觀原告九十年二月十二日庭訊自陳「萬翔公司曾以其他公司名義向我訂貨，
        但仍向萬翔公司收款。」，足證原告亦知悉萬翔公司係向被告承包工程之情
        事，此另由原告公司因本件工程實際交付被告之發票共計七紙，金額合計0
        000000元，然本件竟僅請求其中王張發票金額0000000元，另
        外二張發票合計五九二三０一元，則未請求，足證已由萬翔公司給付。則其
        九十年二月十二日庭訊所稱「原先萬翔公司與我交易」即本件系爭瀝清貨料
        ，而一切貨款付清，實僅萬翔公司已付部分而已，至於萬翔公司未付部分則
        偽稱係被告所購，據以提起本件訴訟，實非可取。
    ６、至於原告復謂萬翔公司與被告締約時尚未成立云云，亦與本件無關，蓋當時
        因王聖翔已提出萬翔公司之印章，被告乃予信賴也，至於原告其他主張及陳
        述，均為被告否認，原告迄未舉證以實其說，自無可採。
（二）綜上所述，原告所舉之證據尚不足以證明兩造有買賣關係存在，然被告對其所
      為之抗辯事實卻已提出相對之反證，揆諸首揭法條規定及判例說明，原告之請
      求自屬無理由，為此，依法狀請鈞院鑑核，賜判駁回原告之訴。
三、證據：提出工程合約書影本一份、支票影本四紙、統一發票影二本紙、本院八十
    九年鳳簡字第六七七號判決影本一件、唯翔營造有限公司請款單三紙等為證，並
    聲請傳訊證人王聖翔。
丙、本院依被告聲請向中央健康保險局高屏分局調取萬翔公司歷年為員工參加全民健
    保之異動資料，以及潘德盛、王惠濱、吳財發歷年參加全民健保之異動資料。
    理      由
一、原告主張被告因承攬雲林縣麥寮六輕工地之工程，於八十七年十二月間，陸續向
    原告承購瀝青混凝土、瀝青砂及工料施工於台塑公司六輕麥寮廠，貨款計二百零
    二萬四千五百零一元，固據其提出地磅單及交貨單影本各七十九紙、估價單影本
    二份、統一發票影本五份、交貨單影本等、統一發票影本等為證，惟被告堅決否
    認兩造有任何買賣關係存在，並以前揭情詞置辯。
二、按當事人主張有利於己之事實者，就其事實有舉證之責任，民事訴訟法第二百七
    十七條定有明文；又原告於其所主張之起訴原因，不能為相當之證明，而被告就
    其抗辯事實，已有相當之反證者，當然駁回原告之請求，最高法院十九年上字第
    一０三九號著有判例。經查，
（一）原告所提出之交貨單，其上固有「唯翔交貨單」及簽收人簽章，然被告否認蓋
      「唯翔交貨單」為期公司所有，簽收人員亦非公司員工，則原告理應舉證證明
      該「唯翔交貨單」為被告所有，或簽收人員為被告公司員工，然始終未舉證以
      明之，固非能認有該「唯翔出貨單」即認係被告公司收受貨物，而地磅單亦僅
      係貨物進出時過磅之憑據，故原告所提出之交貨單及地磅單，僅能證明原告曾
      送交貨物製麥寮六輕工地，尚不足證明兩造有買賣關係存在。
（二）而被告又辯稱曾將雲林台塑公司麥寮廠區之瀝青鋪設工程委由訴外人萬翔公司
      承攬，被告並已對該萬翔公司付訖所有款項，而向原告購買系爭貨物者應為訴
      外人萬翔公司，且簽收貨物之吳財發、王惠濱、潘德盛亦為萬翔公司員工等情
      ，並經其提出工程合約書、統一發票、支票、請款單附卷可佐，另證人王聖翔
      於本院審理時到庭證稱：「坤穎公司的貨是由我的萬翔公司工地主任訂貨，承
      包工程後才認識坤穎公司，在麥寮工地訂貨是以我的萬翔公司名義，簽收人為
      我公司的現場工地主任，員工資料已結束營業故無留存」等語明確；而經本院
      依職權向中央健康保險局高屏分局調取萬翔公司及唯翔公司歷年為員工參加全
      民健保之異動資料，亦得知訴外人萬翔公司確曾為於「唯翔出貨單上簽收人吳
      財發、王惠濱、潘德盛等人申請參加全民健保，此有萬翔公司全民健保異動明
      細表一份在卷可憑，且吳財發、潘德盛、王惠濱等人自加入健保以來並未任職
      於被告公司，故於「唯翔出貨單」上簽收之吳財發、王惠濱、潘德盛等人為萬
      翔公司之員工，並非唯翔公司之員工等事實，亦堪認定
（三）又原告陳稱被告公司確實以其所開立之統一發票報稅，故應為被告公司訂購貨
      物，然統一發票僅係政府稽核營業人銷售額之一種憑證，也防止逃漏營業稅款
      ，並控制稅源，並非證明買賣契約或當事人之文件（最高法院八十一年度台上
      字第四四三號判決參照），本件被告並不否認曾受領原告公司所開出之支票用
      以報稅，惟參諸前開判決說明，統一發票並不能當然做為證明買賣契約存在之
      文件。
（四）原告雖又質疑被告與萬翔公司所簽訂工程合約書之真實性，然由被告所提出之
      票據兌現及統一發票申報紀錄觀之，其上所載項目、數量、金額皆與被告該工
      程合約書所載相符，且該合約之記載，係將瀝青材料價格分為Ａ級料（每噸六
      五０元）及Ｂ級料（每噸六００元）並與鋪設工資（每噸二００元）逐項分別
      記載，內容詳盡，足證該契約確屬真正，原告既無法提出積極證據，僅空言指
      稱該合約不實，顯不足採。
（五）綜上所述，原告所提出之證據並不足以證明兩造有買賣關係存在，但被告對其
      所為之抗辯事實卻已提出相當之反證，揆諸首揭法條規定及判例說明，原告之
      請求自無理由，應予駁回。原告受敗訴判決，其假執行之聲請即失所依據，應
      併予駁回。
三、因本案事證已臻明確，兩造其餘主張陳述及所提之證據，均毋庸再予審酌，附此
    敘明。
四、結論：原告之訴為無理由，依民事訴訟法第七十八條，判決如主文。
中      華      民      國    九十      年      七      月     十八     日
                              臺灣高雄地方法院民事庭
~B法      官  陳嘉惠
右為正本係照原本作成。
如不服本判決，應於送達後廿日內，向本院提出上訴狀並表明上訴理由，如於本
判決宣示後送達前提起上訴者，應於判決送達後十日內補提上訴理由書（須附繕本）。
中      華      民      國    九十      年      七      月     十八     日
~B法院書記官  王翌翔


司法院資訊處製作；財團法人民間司法改革基金會備份。
